最高法院刑事判決　　　　　　九十六年度台上字第五０四一號
上　訴　人　台灣高等法院高雄分院檢察署檢察官
被　　　告　甲○○
上列上訴人因被告違反毒品危害防制條例案件，不服台灣高等法
院高雄分院中華民國九十六年七月六日第二審判決（九十六年度
上訴字第七二七號，起訴案號：台灣高雄地方法院檢察署九十五
年度毒偵字第七六五二號、第七六五三號、第七八一八號、第八
五八二號），提起上訴，本院判決如下：
　　主　文
原判決關於施用第一級毒品（共四罪）部分撤銷，發回台灣高等
法院高雄分院。
    理　由
本件原判決認定被告甲○○前因施用毒品案件，經台灣高雄地方
法院以九十一年度毒聲字第五七四四號裁定觀察、勒戒後，認為
有繼續施用毒品傾向，復經同法院以九十二年度毒聲字第四七三
號裁定送戒治處所施以強制戒治，因執行成效良好，無繼續戒治
之必要，由台灣高雄地方法院以九十二年度毒聲字第三八八六號
裁定停止戒治，所餘期間付保護管束，於民國九十三年一月十七
日交付保護管束期滿未經撤銷，以執行完畢論。詎被告仍未戒除
毒癮，於前開強制戒治執行完畢後五年內，基於施用第一級毒品
海洛因之犯意，分別於九十五年七月二十八日晚上九時十分許、
同年八月十五日下午五時三十分許回溯二十四小時內某時、同年
八月二十三日下午二時四十分許回溯二十四小時內某時、同年十
月十七日晚上六時三十分許回溯二十四小時內某時，分別於原判
決附表一所示之地點施用海洛因一次。嗣分別於原判決附表一所
示之查獲時間、地點先後為警查獲，並分別扣得如原判決附表二
編號六、十所示之物及同附表編號七、十一所示被告所有預備施
用毒品所用之物等情。因而撤銷第一審判決，改判論處被告施用
第一級毒品罪共四罪（均為累犯）罪刑（原判決關於施用第二級
毒品罪部分已判決確定），固非無見。
惟查：(一)、按未經參與審理之法官參與判決者，其判決當然為違
背法令，刑事訴訟法第三百七十九條第十三款定有明文。本件原
審法院於九十六年六月二十二日下午二時十分最後一次審判期日
，係由審判長法官李炫德、法官蔡國及法官陳志銘出席審理，
有原審審判筆錄可稽（見原審卷第七十六頁）。然原審判決正本
上所列參與判決之法官為：審判長法官李炫德、法官簡志瑩及法
官陳志銘（見原審卷第九十四頁）；其中法官簡志瑩未參與審理
而參與判決，依上述規定，原審判決當然為違背法令，自難維持
。(二)、按查獲之第一、二級毒品及專供製造或施用第一、二級毒
品之器具，不問屬於犯人與否，均沒收銷燬之，毒品危害防制條
例第十八條第一項前段定有明文。原判決雖認定被告有於前揭時
、地先後四次施用第一級毒品海洛因之事實，但並未進一步認定
其施用海洛因之方法暨其所使用之器具為何，故警方查扣如原判
決附表二編號九所示之「玻璃球管一支」，若係專供被告施用第
一級毒品之器具，則不論是否屬於被告所有，均應依上述規定宣
告沒收銷燬之。乃原判決並未說明上述「玻璃球管一支」是否為
專供被告施用第一級毒品之器具，僅以該玻璃球管經檢驗並無第
一、二級毒品反應，且非屬被告所有，而不予宣告沒收（見原判
決第七頁第二十四行至第八頁第一行），尚嫌理由欠備。又原判
決附表一編號三「扣案物品」欄內記載警方查扣「玻璃球管二支
」，但其附表二編號九內則記載「玻璃球管一支」，前後並不一
致。且被告於本案偵審中均未曾表示上述「玻璃球管一支」非其
所有，於警詢時稱該物係其以前用過留下之物等語，有卷附警詢
及偵審筆錄資料可稽。原判決理由謂其附表二編號九所示之物（
即上述「玻璃球管一支」）非屬被告所有之物，業經被告陳述在
卷云云（見原判決第七頁第二十四行至第八頁第一行），亦與卷
內資料不符，併有可議。檢察官上訴意旨雖未指摘及此，然以上
均係本院得依職權調查之事項，應認原判決關於施用第一級毒品
（共四罪）部分有撤銷發回更審之原因。又中華民國九十六年罪
犯減刑條例已於九十六年七月四日制定公布，並於同年七月十六
日生效施行，案經發回，更審時應注意本案是否有上述減刑條例
規定之適用，附此敘明。
據上論結，應依刑事訴訟法第三百九十七條、第四百零一條，判
決如主文。
中　　華　　民　　國　九十六　年　　九　　月　 二十 　日
                      最高法院刑事第十二庭
                          審判長法官  王　居　財
                                法官  郭　毓　洲
                                法官  黃　梅　月
                                法官  邱　同　印
                                法官  呂　永　福
      本件正本證明與原本無異
                                      書  記  官
中　　華　　民　　國　九十六　年　　九　　月　二十六　日
                                                Ａ
